臺灣高雄地方法院民事判決　八十九年度勞訴字第五七號
　　原　　　告　加高電子股份有限公司
　　即反訴被告
　　法定代理人　乙○○
　　被　　　告　甲○○
右當事人間確認僱傭契約關係不存在繫請求給付薪資等事件，本院判決如左：
    主    文
原告之訴駁回。
反訴被告應給付反訴原告壹佰參拾壹萬柒仟貳佰參拾元，及其中柒拾參萬參仟肆佰參
拾伍元部分，自民國八十九年十二月十九日起至清償日止，按年息百分之五計算之利
息。
訴訟費用由原告負擔。
反訴原告其餘之訴駁回。
反訴訴訟費用由反訴被告負擔百分之六十八，餘由反訴原告負擔。
本判決第二項於反訴原告以新台幣肆拾柒萬壹仟柒佰玖拾元供擔保後得假執行，但反
訴被告於假執行程序實施前，以新台幣壹佰參拾壹萬柒仟貳佰參拾元為反訴原告供擔
保後，得免假執行。
反訴原告其餘假執行之聲請均駁回。
    事實及理由
壹、本訴部分：
一、本訴原告經合法通知，未於言詞辯論期日到庭，核無民事訴訟法第三百八十六條
    所列各款事由之一，爰依本訴被告之聲請，為一造辯論之判決。
二、原告起訴主張：被告甲○○原於原告公司任職品管工程師，於民國八十八年三月
    十日自願離職而與原告簽署解除工作契約同意書。原告當時並從寬優惠給付其離
    職金新台幣九萬八千一百四十元，被告亦已受領。詎被告離職後，突然向高雄縣
    勞工局申訴稱其餘在職期間，曾罹患職業傷害，導致其左肩腱版板損傷，左手臂
    偶會酸痛，而爭執與原告間之上開離職約定無效，並主張原告應賠償其損失云云
    ，原告不得不訴請確認與被告間之僱傭關係自民國八十八年三月十日起不存在。
三、被告辯稱：被告於八十七年受僱原告期間，因工作搬運物品至左肩受傷，原告為
    避免醫療費用及被告請假而於八十八年三月十日強迫被告簽訂解除工作契約同意
    書，迫使被告辭職。兩造曾於八十八年四月十二日就雙方勞資爭議於高雄縣政府
    協議和解，約定由被告至高雄醫學院掛號鑑定職業災害，如屬實，被告願依勞動
    基準法第十三條及第五十九條辦理。被告依約定經醫院鑑定確屬職業災害後，原
    告即反悔雙方之約定。按在勞工遭遇職業災害而致傷害之醫療期間，雇主不得中
    止契約，故上開被告被迫簽署之同意書，違反民法第七十一條之規定，應屬無效
    。故原告之請求無理由，應予駁回。
四、原告主張被告甲○○原於原告公司任職品管工程師，於民國八十八年三月十日自
    願離職而與原告簽署解除工作契約同意書之事實，業據提出同意書一紙為證，固
    堪採信，惟被告否認其效力，並以前詞置辯，經查：
（一）兩造雖於八十八年三月十日簽署終止僱用關係之契約，惟於八十八年四月十二
      日又就雙方勞資爭議於高雄縣政府協議和解，約定由被告至高雄醫學院掛號鑑
      定職業災害，如被告確罹患職業災害，被告願依勞動基準法第十三條及第五十
      九條之規定辦理等事實，業據被告提出調解筆錄一份在卷可查，且為原告所不
      爭執，則上開八十八年三月十日之契約即已失其效力。又被告於八十八年四月
      二十六日經高雄醫學院鑑定後，該醫院認為被告左肩腱板損傷，屬職業相關疾
      病，且台灣省高雄縣政府亦於八十八年十月三十日以八八府勞資字第二０二三
      八一號函函行政院勞工委員會職業疾病鑑定委員會鑑定結果屬職業病，此有診
      斷證明書及上開函文一件在卷可查，足認被告辯稱之事實，堪信屬實。
（二）按勞工在第五十條規定之停止工作期間或第五十九條規定之醫療期間，雇主不
      得終止契約，勞動基準法第十三條定有明文。原告既同意依上開法律規定辦理
      ，自不得於被告醫療期間終止僱傭用關係其與被告間之僱傭關係即屬有效存在
      。
五、綜上所述，原告請求確認與被告間之僱用關係不存在，為無理由，應予駁回。
貳、反訴部分：
一、反訴被告經合法通知，未於言詞辯論期日到庭，核無民事訴訟法第三百八十六條
    所列各款事由之一，爰依反訴原告之聲請，為一造辯論之判決。
二、反訴原告主張：反訴被告與反訴原告前所簽訂之解除契約同意書，係反訴原告在
    反訴被告之逼迫下所簽訂，違反反訴原告之本意，且反訴原告依八十八年四月十
    二日兩造所簽訂之調解筆錄，進行職業災害檢查後，亦已確認反訴原告受有職業
    災害，依上開調解筆錄之約定，反訴被告不得片面終止勞動契約，從而兩造間之
    僱傭契約仍屬有效存在。反訴被告雖拒絕反訴原告所提出之勞務給付，但不能因
    此免除其給付薪資及補償原告醫療費用之義務。反訴原告每月薪資三萬四千零四
    十元，反訴被告合計積欠反訴原告自八十八年三月間被資遣到提起反訴時（八十
    九年十二月十日止）之薪資及醫療費用一萬八千五百九十五元合計七十三萬三千
    四百三十五元，併自反訴訴狀繕本送達反訴被告翌日起至清償日止，按年息百分
    之五計算之利息。又反訴被告應自八十九年十二月十一日起，至九十三年四月二
    十日止，應給付反訴原告薪資一百三十六萬一千六百元。反訴原告願供擔保，請
    准宣告假執行。
三、反訴被告辯稱：兩造僱用契約已合法解除，反訴原告請求反訴被告給付薪資為無
    理由，應予駁回。如受不利之判決，願供擔保請准宣告免假執行。又縱認兩造僱
    用關係存在，然反訴原告已常久未至反訴被告公司上班，且曾領取政府之失業救
    濟金每月一萬九千零八十元，共領六個月，及向勞保局申請失業補助金共二萬八
    千一百九十六元，並自反訴被告領取離職金九萬八千一百四十元，依民法第二百
    六十七條之規定，應予扣除。
四、經查，兩造間之僱用契約尚屬有效存在之事實，業據本院於本訴部分認定屬實，
    反訴被告雖拒絕反訴原告之勞務給付，然依民法第四百八十七條之規定，仍不免
    其給付薪資之義務。按反訴被告自八十八年三月十日起，即拒絕反訴原告提出勞
    務給付，故反訴原告得依僱用契約之法律關係，請求反訴被告給付自八十八年三
    月十日起，至本院辯論終結日止（即九十一年八月十二日），按每月三萬四千零
    四十元計算之薪資（該薪資金額為反訴被告所不爭執，即34040乘41個月加一日
    薪資合計一百三十九萬六千七百七十五元）及依勞動基準法第五十九條之規定，
    請求反訴被告給付醫療費用一萬八千五百九十五元（該醫療費用之金額為反訴被
    告所不爭執），以上合計一百四十一萬五千三百七十元。又反訴被告辯稱反訴原
    告曾領取離職金九萬八千一百四十元一節，為反訴原告所不爭執，故反訴原告曾
    自反訴被告領取離職金九萬八千一百四十元，應予扣除。另反訴原告所領取之失
    業補助金及救濟金，縱因不符資格，亦係退回政府機關，而非自反訴被告之應給
    付薪資內扣抵。綜上所述，經扣除結果，反訴原告得請求反訴被告給付一百三十
    一萬七千二百三十元之薪資及其中七十三萬三千四百三十五元部分，自反訴起訴
    狀繕本送達反訴被告翌日起（即八十九年十二月十九日）至清償日止，按年息百
    分之五計算之利息。又反訴原告自本案言詞辯論終結日後之薪資請求，因言詞辯
    論終結後尚未提出勞務給付，故不得請求給付薪資，反訴原告逾此部分之請求，
    為無理由，應予駁回。
五、反訴原告勝訴部分，兩造均陳明願供擔保，聲請宣告假執行及免假執行，核無不
    合，爰酌定相當擔保金額准許之。
六、反訴原告敗訴部分，其假執行之聲請，失所附麗，應予一併駁回。
七、結論：本訴原告之訴為無理由，反訴原告之訴為一部有理由、一部無理由，依民
    事訴訟法第三百八十五條第一項前段、第七十八條、第七十九條，第三百九十條
    第二項、第三百九十二條，判決如主文。
中　　　華　　　民　　　國　　九十一　　年　　　八　　　月　　十六　　日
                              臺灣高雄地方法院民事第六庭
~B法　　　官　吳文婷
右為正本係照原本作成。
如不服本判決，應於送達後廿日內，向本院提出上訴狀並表明上訴理由，如於本判決
宣示後送達前提起上訴者，應於判決送達後十日內補提上訴理由書（須附繕本）。
中　　　華　　　民　　　國　　九十一　　年　　　八　　　月　　 十六　　 日
~B法院書記官　王少玲
